【裁判字號】    94,訴,93
【裁判日期】    950426
【裁判案由】    分割共有物
【裁判全文】
臺灣臺南地方法院民事判決                94年度訴字第93號
原      告  戌○○
訴訟代理人  乙○○
被      告  甲○○○
            己○○
            亥○○○
            卯○○即陳文禎之.
兼上一人
訴訟代理人  巳○○○即陳文禎.
被      告  戊○○
            辰○○○
            庚○○
            辛○○
            Ｋ○○○
            酉○○○
                        2
            申○○
            未○○
            壬○○
            Ａ○○
            Ｅ○○
            Ｃ○○
上列 一 人
法定代理人  丁○○    住臺南市.
被      告  Ｊ○○    住高雄市.
            Ｉ○○    住高雄市.
            Ｆ○○    住高雄市.
            Ｄ○○    住高雄市.
            Ｂ○○    住高雄市.
            Ｇ○○    住臺南縣.
            Ｈ○○    住高雄市.
            午○○    住高雄縣.
            丙○○○  住嘉義縣.
            癸○○    住臺北縣.
            子○○    住高雄縣.
            寅○○    住高雄縣.
            丑○○    住高雄縣.
            玄○○    住高雄市.
            黃○○    住高雄市.
            宙○○    住高雄市.
            地○○    住高雄市.
            天○○    住高雄市.
            宇○○    住高雄市.
上列當事人間請求分割共有物事件，經本院於民國95年4月12日
言詞辯論終結，判決如下：
    主  文
被告己○○、戊○○、甲○○○、亥○○○、辰○○○、庚○○
、辛○○、Ｋ○○○、酉○○○、申○○、未○○、壬○○、巳
○○○、卯○○、Ｊ○○、Ｉ○○、Ｆ○○、Ｄ○○、Ｂ○○、
Ｇ○○、Ｈ○○、玄○○、黃○○、宙○○、地○○、天○○、
宇○○、午○○、丙○○○、癸○○、子○○、寅○○、丑○○
應就其被繼承人陳宗顯所遺坐落台南縣歸仁鄉○○○段一一一九
地號土地（地目旱、面積一千四百零二平方公尺）之應有部分一
千八百三十分之六百一十辦理繼承登記。
兩造所有上開土地分割如附圖所示：編號甲（面積一百一十七平
方公尺）部分之土地分歸被告Ａ○○取得。編號乙（面積一百一
十七平方公尺）部分之土地分歸被告Ｅ○○取得。編號丙（面積
四百六十七平方公尺）部分之土地分歸被告Ｃ○○取得。編號丁
（面積二百三十四平方公尺）部分之土地分歸原告戌○○取得。
編號戊（面積四百六十七平方公尺）部分之土地分歸被告己○○
、戊○○、甲○○○、亥○○○、巳○○○、巳○○○、辰○○○、庚○○、辛○○、Ｋ○○○、酉○○○、申○○、未○○、
壬○○、Ｊ○○、Ｉ○○、Ｆ○○、Ｄ○○、Ｂ○○、Ｇ○○、
Ｈ○○、玄○○、黃○○、宙○○、地○○、天○○、宇○○、
午○○、丙○○○、癸○○、子○○、寅○○、丑○○共同取得
，並各按其應繼分保持公同共有關係。
訴訟費用由兩造按附表所示【應負擔訴訟費用之比例】負擔。
    事實及理由
一、本件被告陳文禎於民國（下同）94年10月2日死亡，其繼承
    人為卯○○、巳○○○，有戶籍謄本足佐，則被告卯○○、
    巳○○○聲請承受訴訟，核無不合，應予准許。又被告己○○、亥○○○、辰○○○、庚○○、辛○○、Ｋ○○○、酉
    ○○○、申○○、未○○、壬○○、Ａ○○、Ｅ○○、Ｊ○○、Ｉ○○、Ｆ○○、Ｄ○○、Ｂ○○、Ｇ○○、Ｈ○○、
    午○○、丙○○○、癸○○、子○○、寅○○、丑○○、玄
    ○○、黃○○、宙○○、地○○、天○○、宇○○經合法通
    知，無正當理由未於言詞辯論期日到場，經核無民事訴訟法
    第386條各款所列之情形，爰依原告之聲請，由其一造辯論
    而為判決，合先敘明。
二、原告主張坐落台南縣歸仁鄉○○○段一一一九地號土地（下
    稱系爭土地）為其與被告Ａ○○、Ｅ○○、Ｃ○○及已死亡
    之陳宗顯所共有，各共有人之應有部分詳如附表所示。惟陳
    宗顯已死亡，被告己○○、陳文禎、戊○○、甲○○○、亥
    ○○○及已死亡之陳文吉、陳文彬、陳阿嬌、蔡陳阿蘭、陳
    鄭英會為陳宗顯之繼承人，尚未辦理繼承登記；而被告陳文
    禎、訴外人陳文吉、陳文彬、陳阿嬌、蔡陳阿蘭、陳鄭英會
    亦已死亡，被告巳○○○、卯○○為被告陳文禎之繼承人，
    被告辰○○○、庚○○、辛○○、Ｋ○○○、酉○○○、申
    ○○、未○○、壬○○為訴外人陳文吉之繼承人，被告Ｊ○○、Ｉ○○、Ｆ○○、Ｄ○○、Ｂ○○、Ｇ○○、Ｈ○○為
    訴外人陳阿嬌之繼承人，被告玄○○、黃○○、宙○○、地
    ○○、天○○、宇○○為訴外人蔡陳阿蘭之繼承人，被告午
    ○○、丙○○○、癸○○、子○○、寅○○、丑○○為訴外
    人陳鄭英會之繼承人，亦均尚未辦理繼承登記，陳宗顯之應
    有部分即應由上揭繼承人共同繼承。又系爭土地之地目為旱
    ，依其使用目的並無不能分割之情形，而兩造就系爭土地亦
    無不分割之約定，惟迄今尚無法達成協議分割系爭土地等情
    ，業據原告提出土地登記簿謄本、戶籍謄本、陳宗顯、陳文
    吉、陳阿嬌、蔡陳阿蘭、陳鄭英會之繼承系統表等為證，而
    依兩造在本件訴訟進行中所主張之分割方案，且被告己○○
    、亥○○○、辰○○○、庚○○、辛○○、Ｋ○○○、酉○○○、申○○、未○○、壬○○、Ａ○○、Ｅ○○、Ｊ○○
    、Ｉ○○、Ｆ○○、Ｄ○○、Ｂ○○、Ｇ○○、Ｈ○○、午
    ○○、丙○○○、癸○○、子○○、寅○○、丑○○、玄○○、黃○○、宙○○、地○○、天○○、宇○○等又能未到
    庭陳述意見，是系爭土地確實無法達成協議分割無訛，自堪
    信原告之上開主張為真實。
三、按各共有人得隨時請求分割共有物；又共有物之分割方法，
    不能協議決定者，法院得因任何共有人之聲請，命為原物之
    分配。民法第823條第1項前段、第824條第2項第1款分別定
    有明文。本件系爭土地為兩造所共有，雙方既未定有不分割
    之特約，亦無因物之使用目的不能分割情事；茲兩造復不能
    達成分割協議，則原告依繼承之法律關係及民法第823條第
    1項、第824條第2項之規定，訴請被告己○○、戊○○、甲○○○、亥○○○、辰○○○、庚○○、辛○○、Ｋ○○○
    、酉○○○、申○○、未○○、壬○○、巳○○○、卯○○
    、Ｊ○○、Ｉ○○、Ｆ○○、Ｄ○○、Ｂ○○、Ｇ○○、Ｈ
    ○○、玄○○、黃○○、宙○○、地○○、天○○、宇○○
    、午○○、丙○○○、癸○○、子○○、寅○○、丑○○就
    其被繼承人陳宗顯之應有部分各辦理繼承登記後，為裁判分
    割，即有理由，應予准許。
四、又按分割共有物以消滅共有關係為目的，法院裁判分割共有
    土地時，除該土地內，有部分土地因使用目的不能分割（如
    為道路）或部分共有人仍願維持共有關係，或部分當事人因
    繼承關係須就分得之土地保持公同共有者外，應將土地分配
    於各共有人單獨所有。查本件被告己○○、戊○○、甲○○○、亥○○○、辰○○○、庚○○、辛○○、Ｋ○○○、酉
    ○○○、申○○、未○○、壬○○、巳○○○、卯○○、Ｊ
    ○○、Ｉ○○、Ｆ○○、Ｄ○○、Ｂ○○、Ｇ○○、Ｈ○○
    、玄○○、黃○○、宙○○、地○○、天○○、宇○○、午
    ○○、丙○○○、癸○○、子○○、寅○○、丑○○係因繼
    承關係取得系爭土地，就其分得之土地應保持公同共有，先
    予敘明。
五、經查，系爭土地之地形均尚稱方正，東側面臨八米計畫道路
    ，北側面臨四米計畫道路，該四米計畫道路與系爭土地之間
    有一畸零地，系爭土地上偏北側蓋有一間未保存登記之磚造
    鐵皮屋，西側雜草叢生等情，有原告提出之系爭土地地籍圖
    謄本可憑，並經本院履勘現場製有勘驗筆錄在卷足稽；經斟
    酌兩造應有部分之比例所占之面積、各共有人目前使用系爭
    土地之狀況、各共有人分得後利用分得土地之經濟效益及各
    共有人之意願，本院認依原告所主張如附圖之方案方割，應
    符合各共有人之全體利益，爰依該方案分割系爭土地如主文
    第二項所示。
六、綜上所述，原告主張系爭土地，兩造並無不分割之特約，又
    無不能分割之情事，自屬可信；則原告訴請裁判分割系爭土
    地，自無不合；本院審酌兩造之應有部分之比例及使用現狀
    ，全體共有人分得之土地地形均完整，有利於將來建築使用
    ，且應無價值差異，及使系爭土地可充分利用並達最大經濟
    利益，並符合共有人分割之利益等情，認分割方法以如附圖
    所示之方案為妥適：即編號甲（面積一百一十七平方公尺）
    部分之土地分歸被告Ａ○○取得；編號乙（面積一百一十七
    平方公尺）部分之土地分歸被告Ｅ○○取得；編號丙（面積
    四百六十七平方公尺）部分之土地分歸被告Ｃ○○取得；編
    號丁（面積二百三十四平方公尺）部分之土地分歸被告戌○○取得；編號戊（面積四百六十七平方公尺）部分之土地分
    歸被告己○○、戊○○、甲○○○、亥○○○、巳○○○、
    巳○○○、辰○○○、庚○○、辛○○、Ｋ○○○、酉○○○、申○○、未○○、壬○○、Ｊ○○、Ｉ○○、Ｆ○○、
    Ｄ○○、Ｂ○○、Ｇ○○、Ｈ○○、玄○○、黃○○、宙○○、地○○、天○○、宇○○、午○○、丙○○○、癸○○
    、子○○、寅○○、丑○○共同取得，並各按其應繼分保持
    公同共有關係；爰判決如主文第二項所示。
七、本件係因共有物分割之事件涉訟，並判准予分割，如由敗訴
    之被告負擔訴訟費用，顯失公平，爰依民事訴訟法第80條之
    1之規定，命勝訴之原告亦負擔十二分之二（即應有部分之
    比例），併此敘明。
八、據上論結，原告之訴為有理由，並依民事訴訟法第385條第1
    項前段、第80條之1，判決如主文。
中    華    民    國    95    年    4     月    26    日
                  民事第三庭    法  官  高如宜
以上正本係照原本作成
如對本判決上訴，須於判決送達後20日內向本院提出上訴狀
中    華    民    國    95    年    5    月      1    日
                                書記官  林賢輝
附表：
┌──┬──────┬─────────┬─────────────┐
│編號│共有人姓名  │應有部分比例      │應負擔訴訟費用之比例      │
├──┼──────┼─────────┼─────────────┤
│一  │陳宗顯      │一千八百三十分之六│被告己○○等三十三人連帶負│
│    │            │百一十（被告己○○│擔一千八百三十分之六百一十│
│    │            │甲○○○、亥○○○│                          │
│    │            │、卯○○、巳○○○│                          │
│    │            │、戊○○、辰○○○│                          │
│    │            │、庚○○、辛○○、│                          │
│    │            │Ｋ○○○、酉○○○│                          │
│    │            │、申○○、未○○、│                          │
│    │            │壬○○、Ｊ○○、鄭│                          │
│    │            │瑞枝、Ｆ○○、鄭明│                          │
│    │            │哲、Ｂ○○、Ｇ○○│                          │
│    │            │、Ｈ○○、午○○、│                          │
│    │            │丙○○○、癸○○、│                          │
│    │            │子○○、寅○○、陳│                          │
│    │            │建清、玄○○、蔡貴│                          │
│    │            │美、宙○○、地○○│                          │
│    │            │、天○○、宇○○等│                          │
│    │            │三十三人公同共有）│                          │
│    │            │                  │                          │
├──┼──────┼─────────┼─────────────┤
│二  │Ａ○○      │十二分之一        │十二分之一                │
│    │            │                  │                          │
│    │            │                  │                          │
│    │            │                  │                          │
│    │            │                  │                          │
├──┼──────┼─────────┼─────────────┤
│三  │Ｅ○○      │十二分之一        │十二分之一                │
├──┼──────┼─────────┼─────────────┤
│四  │Ｃ○○      │一千八百三十分之六│一千八百三十分之六百一十  │
│    │            │百一十            │                          │
├──┼──────┼─────────┼─────────────┤
│五  │戌○○      │十二分之二        │十二分之二                │
└──┴──────┴─────────┴─────────────┘


司法院資訊處製作；財團法人民間司法改革基金會備份。
